臺灣高雄地方法院民事判決　　　　　 110年度雄簡字第1827號
原　　　告　金科代國際股份有限公司

法定代理人　楊喻閎　
訴訟代理人　郭怡均　
被　　　告　黃雅怡　

上列當事人間請求履行契約事件，本院於中華民國111 年1 月12
日言詞辯論終結，本院判決如下:
    主    文
原告之訴駁回。
訴訟費用由原告負擔。
    事實及理由
壹、程序事項：
一、按當事人得以合意定第一審管轄法院，但以關於由一定法律
    關係而生之訴訟為限，民事訴訟法第24條第1項定有明文。
    查本件依兩造於民國110 年3 月18日簽立之委託契約書（下
    稱系爭契約）第8 條約定（本院卷第11頁），兩造合意選定
    以本院為第一審管轄法院；又本件訴訟亦非屬專屬管轄之訴
    訟，兩造就上開合意管轄之約定自不受影響。是本院依前揭
    規定，對本件有管轄權，合先敘明。
二、按簡易訴訟之訴狀送達後，原告不得將原訴變更或追加他訴
    ，但擴張或減縮應受判決事項之聲明者，不在此限，民事訴
    訟法第436條第2項、第255條第1項第3款分別定有明文。本
    件原告起訴請求：被告應給付原告新臺幣（下同）12萬元，
    及自起訴狀繕本送達被告翌日起至清償日止，按週年利率5%
    計算之利息，及依委託契約第四條逾期者每二日加收該應支
    付之服務報酬費用1 ％做為懲罰性違約金。嗣於訴狀送達後
    ，變更聲明為：被告應給付原告12萬元，及自起訴狀繕本送
    達被告翌日起至清償日止，按週年利率5%計算之利息，核屬
    縮減應受判決事項之聲明，與上開規定相符，應予准許。
貳、實體事項：
一、原告主張：被告於110 年3 月18日委託原告通訊代為申辦各
    項銀行貸款等相關事宜，被告同意申辦各類金融貸款完成後
    支付原告委任服務費10％。逾期者每2 日加收該應支付之服
    務報酬費1 ％作為懲罰性違約金，並簽有委任契約書乙紙（
    下稱系爭契約）為憑。原告於110 年3 月31日為被告找尋到
    可承貸之窗口，被告應配合可核貸銀行（或公司）完成對保
    手續，但被告迄今不願至核貸窗口完成對保手續，因可歸責
    於被告之事由致無法進行後續程序，依系爭契約第5 條第1
    項之約定，仍應負等同履行契約後，應給付委任服務費之責
    ，共計12萬元（計算式：120萬元×10%＝12萬元） ，爰依
    系爭契約第5 條第1 項之規定，提起本件訴訟等語。並聲明
    ：被告應給付原告12萬元及自起訴狀繕本送達翌日起至清償
    日止，按週年利率5 ％計算之利息。
二、被告則以：原告公司有一個叫黃慶章跟伊講找到裕隆集團-
    新鑫股份有限公司（下稱新鑫公司）可以貸款，叫伊聯絡該
    公司林怡如小姐，伊就把林怡如要的資料都傳給他，伊還寄
    了自然人憑證正卡給林怡如，還有拍伊的存摺明細還有身分
    證正反面，但是後來林怡如叫伊要送公司聯徵資料，但是伊
    這件是以個人名下的房屋貸款，並不是要以公司名義貸款，
    所以伊就不願意提供公司的聯徵資料，一般房屋貸款以個人
    名義申貸不就是以提供個人相關資料，金融機構要不要貸款
    可以自行決定，如果金融機構願意貸，原告抽伊服務費伊也
    沒有意見，但如果當時系爭契約上面說要公司聯徵資料的話
    ，伊就不會簽，因為伊不知道對方拿伊的公司聯徵資料有何
    目的，而且當時簽立系爭契約時，原告也沒有告訴伊，需要
    提供公司聯徵資料等語。並聲明：原告之訴駁回。
三、經查：
  ㈠按當事人主張有利於己之事實者，就其事實有舉證之責任。
    民事訴訟法第277 條定有明文。又民事訴訟如係由原告主張
    權利者，應先由原告負舉證之責，若原告先不能舉證，以證
    實自己主張之事實為真實，則被告就其抗辯事實即令不能舉
    證，或其所舉證據尚有疵累，亦應駁回原告之請求，最高法
    院17年上字第917 號判例可資參照。
  ㈡本件兩造於110 年3 月18日簽訂系爭契約，約定由被告委託
    原告代為申辦各項銀行貸款等相關事宜乙節，有系爭契約影
    本1 份附卷可參（本院卷第11頁），堪信為真。依系爭契約
    第1 條約定：被告委託房屋貸款金額為「120 」萬元，年限
    「84」年，月付金「18,720」元，本委辦金額僅係被告計畫
    申請之金額，實際核貸金額依銀行同意核貸之數額為準。又
    系爭契約第4 條約定：被告同意申辦各類金融貸款完成後支
    付原告服務「10% 」（以實際核貸總金額計算）。且被告應
    於金融機構將被告貸得款項撥入被告帳戶後3 日內給付原告
    該服務報酬，逾期者每2 日加收該應支付之服務報酬費用1%
    作為懲罰性違約金。另系爭契約第3 條第3 款約定：被告應
    在原告完成銀行貸款當日至核准銀行完成對保契約手續，若
    因被告因素不願至銀行簽立對保契約手續視同違反本契約，
    被告仍應支付委託貸款之服務費予原告。系爭契約第5 條第
    1 款並約定違約之處罰：被告委託原告辦理各類金融貸款，
    以簽立本契約書起一個禮拜內，包含送件銀行之後，需後補
    準備資料之時間，原告需盡快協助被告備齊文件送至銀行，
    若有逃避之嫌不願配合對保等，視同違反本契約，被告須支
    付原告違約金申辦金額之勞務報酬費用，並應全額一次付清
    予原告等語，有系爭契約書在卷可參（本院卷第11頁）。原
    告起訴主張其已依系爭契約之約定事項代被告尋得可核貸窗
    口，並通知被告為填寫申請書、補資料、及配合行員照會等
    手續，惟被告卻拒絕完成而違約等語。依首揭法條規定及判
    例意旨，自應由原告就其已依約完成尋得核准貸款之銀行並
    願為對保之事實負舉證責任。
  ㈢經查，原告為被告尋得新鑫公司可以核貸，經新鑫公司與被
    告接洽後，被告已按新鑫公司職員林怡如所示提供繳息證明
    照片（存摺封面及內頁存摺明細）、身分證正反面照片、自
    然人憑證等件，有原告及新鑫公司所屬職員與被告間之LINE
    對話內容（本院卷第71-79 頁、第89-117頁），且為兩造所
    不爭執，應堪認定屬實。又原告主張，被告未誠實告知擔保
    物之房屋有替被告之鋐源環保有限公司（下稱鋐源公司）設
    定抵押權，新鑫公司在查詢擔保房屋的時候，有查詢到鋐源
    公司在國泰世華銀行有一筆中期擔保放款，所以被告要用這
    房子做二胎的時候，當然新鑫公司要查詢鋐源公司就借款有
    無正常繳款，這樣才能作為核貸之參考，被告提供的資料就
    差鋐源公司徵信資料等語，並提出土地登記謄本、經濟部商
    工登記公視資料查詢服務、財團法人金融聯合徵信中心當事
    人綜合信用報告在卷為證（第81-87 頁、第139-175 頁），
    而被告雖不否認鋐源公司有向國泰世華銀行貸款，惟否認有
    以本件擔保物之房屋設定抵押，並以前詞置辯。經本院函詢
    國泰世華銀行，覆以：鋐源公司於本行未提供不動產擔保等
    語，有國泰世華銀行110 年12月15日函及所附綜合授信約定
    書及還款查詢在卷為證（本院卷第205-217 頁），核與被告
    所述相符，被告辯稱無違反系爭契約約定之對保義務，應屬
    實在，顯見被告確實已提供辦理個人房屋貸款所必要之文件
    ，供新鑫公司審核，至於新鑫公司在未查明本件擔保之不動
    產並無為鋐源公司設定抵押權擔保情況下，強硬要求被告提
    供鋐源公司徵信資料，已逾越審核貸款之常規，被告拒絕提
    供，導致新鑫公司未能完成核貸，難認被告有何可歸責之處
    ，而原告依系爭契約書第4 條第1 項既得收取高達申辦金額
    10％之服務費，且依其受任人之責任，本有義務向國泰世華
    銀行查詢本件擔保物是否確有為鋐源公司設定抵押權擔保，
    以提供新鑫公司參考，並從中協助溝通促使新鑫公司完成核
    貸，縱於知悉新鑫公司因無法取得鋐源公司徵信資料，而堅
    持不予以核貸時，亦應儘速為被告另覓其他金融金構核貸，
    始符其受任人之職責，然原告捨此不為，顯然尚未為被告尋
    得可依系爭契約指定之條件，貸款予被告之銀行或金融公司
    ，是難認原告已依債之本旨而為給付，被告既無違反對保義
    務，原告亦不得請求系爭契約第5 條第1 項之違約費用。
四、綜上所述，原告依系爭契約之法律關係，請求被告應給付原
    告12萬元及自起訴狀繕本送達被告翌日起至清償日止，按週
    年利率百分之5 計算之遲延利息，為無理由，應予駁回。
五、訴訟費用負擔之依據：民事訴訟法第78條。
中    華    民    國    111    年    2     月    9    日
                  高雄簡易庭  法      官     鄧怡君
以上正本係照原本作成。
如對本判決上訴，須於判決送達後20日內向本院提出上訴狀。如
委任律師提起上訴者，應一併繳納上訴審裁判費。
中    華    民    國   111    年    2     月    9     日
                              書  記  官     吳語杰